【裁判字號】    95,交訴,69
【裁判日期】    950815
【裁判案由】    肇事遺棄罪
【裁判全文】
臺灣桃園地方法院刑事判決              95年度交訴字第69號
公  訴  人  臺灣桃園地方法院檢察署檢察官
被      告  乙○○
上列被告因肇事遺棄罪案件，經檢察官提起公訴（95年度偵字第
8508號），被告於本院準備程序進行中，就被訴事實為有罪之陳
述，經本院告知簡式審判程序意旨，並聽取公訴人及被告之意見
後，本院合議庭裁定由受命法官獨任依簡式審判程序審理，並判
決如下：
    主  文
乙○○駕駛動力交通工具肇事，致人受傷而逃逸，處有期徒刑柒
月，緩刑參年。
    事  實
一、乙○○於民國95年3 月12日下午，駕駛車牌號碼9851－MP號
    自用小客車（下稱上開自小客車），沿桃園縣大溪鎮○○路
    ○ 段由南往北方向行駛，於同日下午4 時40分許，途經桃園
    縣大溪鎮○○路○ 段711 號前，原應注意汽車行駛時，駕駛
    人應注意車前狀況，並隨時採取必要之安全措施，以避免危
    險之發生，而依當時天候晴、日間有自然光線、路面鋪裝柏
    油、濕潤、無缺陷、無障礙物、視距良好等情況，並無不能
    注意之情事，適有甲○○騎乘車牌號碼LKU-982 號重型機車
    （下稱上開機車）行駛在乙○○所駕駛上開自小客車之同向
    前方，乙○○竟疏未注意車前狀況，不慎擦撞甲○○所騎乘
    上開機車，致人車倒地後，甲○○因而受有頭部創傷合併腦
    震盪及頭部撕裂傷之傷害（所涉過失傷害部分業據告訴人撤
    回告訴，另經檢察官為不起訴處分在案），而甲○○成為無
    自救力之人後，詎乙○○未停車下來查看，對甲○○為其生
    存所必要之扶助及保護，反另行起意逕自駕車逃逸駛離現場
    。嗣經警循線查獲，始悉上情。
二、案經桃園縣政府警察局大溪分局報告臺灣桃園地方法院檢察
    署檢察官偵查起訴。
    理  由
一、程序部分：本件被告乙○○所犯係死刑、無期徒刑或最輕本
    刑為三年以上有期徒刑以外之罪，亦非屬臺灣高等法院管轄
    第一審之案件，其於準備程序中就被訴事實為有罪之陳述，
    經本院告知簡式審判程序之旨，並聽取當事人意見後，經本
    院合議庭依刑事訴訟法第273 條之1 第1 項規定裁定由受命
    法官獨任進行簡式審判程序，合先敘明。
二、訊據被告乙○○對於上揭事實坦白承認，並核與證人即被害
    人甲○○、被害人之妻吳秋霞於警詢中所指述之案發情節相
    符，此外，復有道路交通事故現場圖1 份、道路交通事故調
    查報告表2 份、國軍桃園總醫院附設民眾診療服務處出具之
    診斷證明書1 紙、估價單1 批、桃園縣政府警察局大溪分局
    刑案現場勘察報告1 份及現場、車損照片27張附卷可稽。又
    按汽車行駛時，駕駛人應注意車前狀況及兩車併行之間隔，
    並隨時採取必要之安全措施，道路交通安全規則第94條第3
    項定有明文。且依前揭道路交通事故調查報告表所載及現場
    照片所示，肇事當時天候晴、日間有自然光線、路面鋪裝柏
    油、濕潤、無缺陷、無障礙物、視距良好等情況，並無不能
    注意之情事，被告駕駛汽車即應遵守上開規定，而其竟仍疏
    未注意遵守上開規定，因而肇事致被害人甲○○受有上述傷
    害，被告對本件車禍之發生顯有過失。又被害人甲○○係因
    本件車禍而受有上開傷害，其受傷與被告之過失行為間有相
    當因果關係。再者，被害人甲○○因被告駕車撞擊而受有上
    開傷害倒地後，非待他人之保護，即不能維持其生存，而成
    為無自救力人，應足認定。而被告為汽車駕駛人，對於上開
    時、地因其駕駛上開自小客車肇事受有前述傷害，而成為無
    自救力之被害人甲○○，應立即採取救護或其他必要措施，
    詎其不為被害人甲○○生存所必要之保護或其他必要措施，
    反而駕車逃離現場，棄無自救力之被害人甲○○於不顧，則
    其有遺棄及逃逸之故意甚明。綜上，本件事證明確，被告上
    揭犯行足可認定，應依法論科。
三、被告乙○○因駕車過失撞擊被害人甲○○致傷，而肇事逃逸
    ，核其所為係犯刑法第185 條之4 之駕駛動力交通工具肇事
    ，致人傷而逃逸罪。爰審酌被告駕車違規，以致肇事使被害
    人甲○○受有前述傷害，且於肇事後棄被害人甲○○於不顧
    ，逕行逃離現場，所為非是，惟念被告事後已與被害人甲○
    ○達成民事和解，賠償其所受損害，此經被害人甲○○於檢
    察官訊問時陳明在卷，及其並無任何前科，有臺灣高等法院
    被告前案紀錄表1 紙在卷足佐，素行尚稱良好等一切情狀，
    量處如主文所示之刑。按被告行為後，犯罪在新法95年7 月
    1 日施行前，新法施行後裁判，緩刑之宣告，應適用新法第
    74條之規定，有最高法院95年第8 次刑事庭會議紀錄可考，
    查被告未曾因故意犯罪受有期徒刑以上刑之宣告，有上開被
    告前案紀錄表在卷可考，爰斟酌被告已與被害人成立民事和
    解，詳如前述，其經此次科刑之教訓後，應知所警惕，信無
    再犯之虞，因認被告本件所受罪刑，以暫不執行為適當，爰
    依修正後刑法第74條第1 項第1 款併予宣告緩刑3 年，用啟
    自新。
據上論斷，應依刑事訴訟法第299 條第1 項前段，刑法第185 條
之4 ，修正後刑法第74條第1 項第1 款，判決如主文。
本案經檢察官張啟聰到庭執行職務。
中    華    民    國    95    年    8     月    15    日
                              交通法庭法  官  王美玲
以上正本證明與原本無異。
如不服本判決，應於判決送達後10日內向本院提出上訴狀 (應附
繕本)， 上訴於臺灣高等法院。
                                      書記官  吳玉蘭
中    華    民    國    95    年    8     月    15    日
附錄本案論罪科刑法條：
刑法第185條之4
駕駛動力交通工具者肇事，致人死傷而逃逸者，處六月以上五年
以下有期徒刑。


司法院資訊處製作；財團法人民間司法改革基金會備份。
